臺灣桃園地方法院刑事判決　　　　　　　 92年度訴字第541號
公　訴　人　臺灣桃園地方法院檢察署檢察官
被　　　告　壬○○　男　44歲.
選任辯護人　姜明遠律師
上列被告因偽造文書等案件，經檢察官提起公訴（91年度偵字第
1860號）及追加起訴（92偵字第11815 號），本院判決如下：
    主  文
壬○○無罪。
    理  由
一、公訴及追加起訴意旨略以：被告壬○○係設於臺北市○○路
    220 號地下1 樓「思力國際股份有限公司」（下稱思力公司
    ）負責人，明知「ＬＡＭＰＥ　ＢＥＲＧＥＲ及其圖形」係
    告訴人法商伯格製品公司（下稱伯格公司）向經濟部智慧財
    產局申請註冊享有專屬權利之商標（聯合商標註冊號數第91
    8714號，正商標註冊號數第655098號，專用期間自89年12月
    16日起至93年9 月15日止），並獲准使用於香精油等項目，
    竟未經告訴人伯格公司同意或授權，意圖欺騙他人並基於營
    利之概括犯意，未經告訴人伯格公司同意，在2 公升裝之同
    一香精油商品之標籤上，使用與告訴人伯格公司商標相同之
    「ＬＡＭＰＥ　ＢＥＲＧＥＲ及其圖形」，並加印代表告訴
    人伯格公司國碼、廠商代碼之偽造商品條碼，隨後於民國90
    年11月1 日起，向位於桃園縣桃園市○○路61號8 樓之統領
    百貨股份有限公司（統領百貨公司）承租專櫃，販賣仿冒告
    訴人伯格公司商標、商品條碼之「ＬＡＭＰＥ　ＢＥＲＧＥ
    Ｒ」牌香精油，使消費者誤信該仿冒商品係真品，足生損害
    於條碼管理機關及告訴人伯格公司。又被告明知思力公司或
    其子公司歐香國際有限公司所產銷之種類為尤加利之「ＡＲ
    ＯＭＡ　ＢＥＲＧＥＲ」牌香精油，其精油原產國並非法國
    ，竟於不詳之時間、地點，意圖欺騙他人，在種類為尤加利
    之「ＡＲＯＭＡ　ＢＥＲＧＥＲ」牌香精油商品標籤上虛偽
    標記原產國為法國，且於該香精油背面標籤上印製代表告訴
    人伯格公司國碼、廠商代碼之偽造商品條碼，旋被告自90年
    11月1 日起，在上址專櫃，販賣予誤信該商品係正品之不特
    定消費者，足生損害於條碼管理機關及告訴人伯格公司。嗣
    於90年12月12日下午3 時許，經警員持搜索票在上址查獲，
    並扣得仿冒2 公升裝之「ＬＡＭＰＥ　ＢＥＲＧＥＲ」牌香
    精油共37瓶（內有檀香11瓶、驅蟲10瓶、香茅11瓶、琥珀5
    瓶）及種類為尤加利之「ＡＲＯＭＡ　ＢＥＲＧＥＲ」牌香
    精油14瓶，始悉上情。因認被告壬○○涉有違反修正後之商
    標法第81條第1 款之侵害他人商標專用權罪嫌、同法第82條
    之販賣仿冒商標商品罪嫌、刑法第216 條、第210 條之行使
    偽造私文書罪嫌、同法第216 條、第220 條之行使偽造準私
    文書罪嫌、同法第255 條第2 項就商品之原產國為虛偽標記
    而販賣商品罪嫌（詳公訴人93年2 月20日補充理由書）。
二、訊據被告壬○○堅決否認有上揭犯行，辯稱：本件在統領百
    貨公司8 樓專櫃扣得2 公升裝之「ＬＡＭＰＥ　ＢＥＲＧＥ
    Ｒ」牌香精油是庚○○向他人進貨的，思力公司僅有販售5
    公升、500 ＣＣ、300 ＣＣ之「ＬＡＭＰＥ　ＢＥＲＧＥＲ
    」牌香精油，而當時是因為庚○○為思力公司之經銷商，庚○○表示要設立專櫃，伊為了幫忙庚○○創業，便同意以思
    力公司之名義向統領百貨公司承租專櫃，所以該專櫃之實際
    經營人是庚○○，不是思力公司；又「ＡＲＯＭＡ　ＢＥＲ
    ＧＥＲ」牌香精油是由法國進口，在臺灣委託乙○○分裝，
    沒有再另外加工，關於該香精油背標所載之法國聯絡地址部
    分，該土地是伊的，預備要蓋廠房；至於「ＡＲＯＭＡ  Ｂ
    ＥＲＧＥＲ」牌香精油之條碼，是直到本案被查獲後，伊才
    知道印錯了，後來全部收回更正條碼，重新貼上思力公司的
    條碼，伊不是故意要印製告訴人伯格公司之商品條碼等語。
    而公訴人認被告犯罪係以：告訴代理人張有捷指訴、中華民
    國商標註冊影本、保管條、發票影本、名片影本、鑑定報告
    、現場相片、統領百貨股份有限公司臨時櫃廠商設櫃約定書
    影本等附卷及香精油共51瓶扣案足稽，而扣案之「ＬＡＭＰ
    Ｅ　ＢＥＲＧＥＲ」牌香精油，其上圖樣經與告訴人伯格公
    司商標近似，有濟部智慧財產局91年1 月10日（91）智商09
    80字第90001844號函影本存卷可憑等為其論據。
三、按犯罪事實應依證據認定之，無證據不得認定其犯罪事實；
　　又不能證明被告犯罪者，應諭知無罪之判決，刑事訴訟法第
　  154 條第2 項及第301 條第1 項分別定有明文。刑事訴訟法
    上所謂認定犯罪事實之證據，係指足以認定被告確有犯罪行
    為之積極證據而言，如未能發現相當證據或證據不足以證明
    ，自不能以推測或擬制之方法，以為裁判基礎。又認定不利
    於被告之事實，須依積極證據，茍積極證據不足為不利被告
    之認定時，即應為有利於被告之認定，更不必有何有利之證
    據；另認定犯罪事實所憑之證據，雖不以直接證據為限，間
    接證據亦包括在內；然而無論為直接證據或間接證據，其為
    訴訟上之證明，須於通常一般人均不致有所懷疑，而得以確
    信其為真實之程度者，始得據為有罪之認定，倘其證明尚未
    達到此一程度，而有合理性懷疑之存在時，事實審法院復已
    就其心證上理由予以闡述，敘明其如何無從為有罪之確信，
    因而為無罪之判決者，亦不得遽以自己片面之觀點，遽指其
    為違法。而以情況證據（即間接證據）斷罪時，尤須基於該
    證據在直接關係上所可證明之他項情況事實，本乎推理作用
    足以確證被告有罪，方為合法，不得徒憑主觀上之推想，將
    一般經驗上有利被告之其他合理情況逕予排除（最高法院29
    年上字第3105號、30年上字第816 號、32年上字第67號、76
    年台上字第4986號判例意旨參照）。
四、經查：
　（一）就扣案仿冒2 公升裝之「ＬＡＭＰＥ　ＢＥＲＧＥＲ」
 　　 　牌香精油共37瓶，是否為被告所販售言：
    (一)證人庚○○於本院調查時證述伊為思力公司之經銷商，在
      統領百貨設櫃賣精油，因為伊沒有設立公司、行號，無法
      ，扣案之2 公升裝的伯格牌香精油是向伯爵企業社的丁○○買的，不是向思力公司買的，因為思力公司沒有2 公升
      裝的伯格牌香精油等語（詳本院92年7 月1 日訊問筆錄）
      ；復於證述：伊設櫃的目的是要賣伯格牌5 公升及500 Ｃ
      Ｃ裝的香精油，但是沒有與思力公司約定賣哪一種品牌的
      精油，伊所賣之5 公升、500 ＣＣ裝之伯格牌香精油是向
      思力公司買的，2 公升裝之伯格牌精油是向伯爵企業社買
      的等語（詳本院92年8 月12日訊問筆錄）；再於本院審理
      時亦證述：扣案之2 公升裝的伯格牌香精油不是向思力公
      司進的，伊是以零售價的4 折向伯爵企業社的丁○○買斷
      的等語綦詳（詳本院93年6 月25日審判筆錄）。
    (二)證人即扣案精油之統領百貨公司專櫃小姐古祐華於本院調
      查時證述：伊不認識被告，薪資是庚○○及其妻甲○○發
      的，如香精油缺貨，伊是通知庚○○或甲○○補貨等語（
      詳本院92年8 月12日訊問筆錄）。
    (三)證人即庚○○之妻甲○○於本院調查證述：伊是思力公司
      之傳銷商，販售思力公司之雅歌丹精油，因為沒有設立公
      司，所以請思力公司與統領百貨公司簽約設櫃，扣案之2
      公升裝柏格牌精油，是因客人反應不錯，所以向伯爵企業
      社訂貨，是買斷的，如有缺貨，員工古祐華會打電話通知
      伊或庚○○補貨等語（詳本院92年8 月12日訊問筆錄）。
  　(四)證人即思力公司會計戊○○於本院調查時證述：伊曾代表
　　　思力公司向統領百貨公司簽約設櫃，因為思力公司之傳銷
　　　商庚○○表示要在統領百貨公司設櫃，但是沒有設立公司
　　　、行號，所以拜託被告同意以思力公司名義簽約，而思力
  　　公司大、小章在伊處，被告便交代伊去處理，思力公司只
 　   有銷售5 公升、500 ＣＣ、300 ＣＣ之「ＬＡＭＰＥ　Ｂ
      ＥＲＧＥＲ」牌香精油，伊不認識古祐華，她不是思力公
      司員工等語（詳本院92年8 月12日訊問筆錄）。
　　(五)證人即前代表統領百貨公司與思力公司簽約之員工辛○○
  　　於本院審理時證述：當時是庚○○來拜訪表示要設櫃，伊
      根據商品類別不同來開放個人簽約，如：糖葫蘆不可能有
      公司資料，個人一般均是小吃，至於專櫃商品則沒有開放
      個人可以設櫃，伊遂請庚○○提供公司執照，當時伊沒有
      確認庚○○是否為思力公司的職員，於簽約期間，沒有看
      過被告等語（詳本院93年8 月19日審判筆錄）。
  　(六)證人即伯爵企業社負責人癸○○於本院審理時證述：伊只
      有向思力公司買過5 公升、500 ＣＣ、300 ＣＣ之伯格牌
      香精油，未曾向該公司進2 公升裝之伯格牌精油，該牌2
      公升容量的精油是向丙○○買的，是以零售價2640元的3
      折買入，本件是業務員丁○○負責開發統領百貨公司的專
      櫃，曾以原價的4 折賣伯格牌2 公升裝的精油給統領百貨
      公司專櫃，扣案之2 公升伯格牌精油是伊等賣的等語（詳
      本院93年5 月20日、同年6 月25日審判筆錄）。
    (七)證人丙○○於臺灣桃園地方法院檢察署90年度偵字第1042
      5 號偵查中證述：伊曾與伯爵企業社的魏懷良接洽，幫忙
      香港的鄭可慶將2 公升裝的伯格牌精油分2 批賣給伯爵企
      業社，當時鄭可慶表示是香港伯格公司的出貨商，伊約在
      90年3 、4 月間，分別賣573 瓶、9600瓶之2 公升裝的伯
      格牌精油給伯爵企業社等語（附刑事卷卷二）；復於本院
      審理時證述：伯格公司的2 公升精油是伊向香港的鄭可慶
      買的，伊再賣給伯爵企業社2 批，1 次是573 瓶，1 次是
      9600瓶，當時是伯爵企業社的魏懷良與伊接洽，鄭可慶說
      他是香港柏格公司的傳銷商，每瓶可賺新臺幣（下同）
      100 元的利潤等語（詳本院93年12月23日審判筆錄），並
      有買賣契約書影本、販售2 公升裝之伯格牌精油明細資料
      影本各2 份附卷足憑（附本院刑事卷卷二）。
  觀之證人庚○○、甲○○、古祐華、戊○○、辛○○、癸○○
  、丙○○證述之情節，詳盡明確，環環相扣，且證人庚○○等
  7 人與被告間之關係，或係為買賣關係、或係為僱傭關係、或
  係互不認識，衡情應無為迴護被告而甘冒偽證罪之重責，從而
  ，足認證人庚○○等7 人之證詞，顯非臨訟杜撰之詞，足以採
  信。況佐以統領百貨公司臨時櫃廠商設櫃約定書，其上雖記載
  統領百貨公司臨時櫃廠商設櫃約定書影本一紙附卷可憑（附本
  院卷卷一），益徵證人庚○○、甲○○、戊○○證述統領百貨
  公司桃園店8 樓專櫃之實際經營人為庚○○，思力公司僅係名
  義上之承租人等語，憑而有信。再勾稽卷附之買賣契約書影本
  二份，其上分別記載證人丙○○與魏懷良於90年4 月2 日以
  781 萬9 千2 百元之價格買賣伯格牌精油、證人丙○○與鄭可
  慶以港幣174 萬元（新臺幣與港幣兌換比例為4.15：1 ，換算
  成新臺幣為706 萬1 千元）之價格買賣伯格牌精油等內容，而
  查如依證人丙○○之證述，可知9600瓶香精油之利潤為96萬元
  ，加上進價706 萬1 千元，合計為802 萬1 千元，核與證人丙○○與魏懷良簽訂之買賣契約內容大致吻合，且卷附之證人丙○○與伯爵企業社交易2 公升裝之伯格牌精油明細資料，其上
  載明交易種類有檀香、驅蟲、香茅、琥珀之2 公升伯格牌精油
  ，每瓶成交價為792 元，亦核與證人癸○○證述其是以零售價
  2640 元 的3 折買入的等語及扣案2 公升裝之「ＬＡＭＰＥＢ
  ＥＲＧＥＲ」牌香精油種類相符。從而，被告辯稱：統領百貨
  公司8 樓專櫃之實際經營人是庚○○，在該處扣得2 公升裝之
  「ＬＡＭＰＥ  ＢＥＲＧＥＲ」牌香精油不是思力公司販售予
  庚○○的，思力公司僅有販售5 公升、500 ＣＣ、300 ＣＣ之
  「ＬＡＭＰＥ　ＢＥＲＧＥＲ」牌香精油等語，應屬有據。
 （二）就扣案之種類為尤加利之「ＡＲＯＭＡ　ＢＥＲＧＥＲ
       」牌香精油，被告有無意圖欺騙他人，虛偽原產國為法
       國一情言：
    (一)查證人戊○○於本院審理時證述：「ＡＲＯＭＡ　ＢＥＲ
      ＧＥＲ」牌精油是從法國ＣＬＩＰ精油工廠進口的等語（
      詳本院92年8 月12日訊問筆錄）。
    (二)證人即代工包裝廠商乙○○於本院審理時證述：伊有為思
      力公司代工包裝，並充填精油至2 公升裝的「ＡＲＯＭＡ
        ＢＥＲＧＥＲ」牌的空瓶內，當時伊是去思力公司載
      200 公升的精油，該200 公升精油的標籤上有火的標誌等
      語（詳本院93年5 月20日審判筆錄）。
  再思力公司自89年下半年度起即終止販售「ＬＡＭＰＥ　ＢＥ
  ＲＧＥＲ」牌香精油之代理權一情，業據證人戊○○於本院調
  查時證述在卷，而觀之思力公司自89年下半年度起至91年3 月
  止，每月均有自法國進口商品，此有財政部關稅總局統字91年
  4 月17日台總局統字第91200261號函及後附之思力公司進出口
  統計資料調印報表一份附卷足憑（見91年度偵字第1860號偵查
  卷第59頁至73頁），且思力公司於90年7 月8 日、7 月28日、
  10月27日、11月3 日、12月1 日均有自法國之ＳＡＴＨＥＬＹ
  ＮＥ公司進口200 公升裝之精油，其中於90年10月27日該次有
  進口種類為尤加利之200 公升精油40桶，及於91年11月29日、
  92年7 月29日，分別自法國ＣＬＩＰ公司進口200 公升裝之精
  油，此有進口報單七份附卷足憑（附本院卷），核與被告及證
  人戊○○、乙○○證述情節相符，從而，被告辯稱：「ＡＲＯ
  ＭＡ　ＢＥＲＧＥＲ」牌香精油是由法國進口，在臺灣委託乙○○分裝，沒有另外加工，關於該香精油背標所載之法國聯絡
  地址部分，該土地是伊的，預備要蓋廠房等語，尚非無憑，而
  足採信。至被告、證人戊○○均陳述「ＡＲＯＭＡ　ＢＥＲＧ
  ＥＲ」牌香精油是從法國ＣＬＩＰ公司進口的等語，雖被告未
  提出其於90年下半年度自法國ＣＬＩＰ公司進口精油之進口報
  單，惟縱然思力公司於90年下半年度未自法國ＣＬＩＰ公司進
  口精油，然思力公司確實於90年10月27日有自法國之ＳＡＴＨ
  ＥＬＹＮＥ公司進口種類為尤加利之200 公升精油40桶，已如
  前述，而本院復查無其他積極證據證明思力公司販售之「ＡＲ
  ＯＭＡ　ＢＥＲＧＥＲ」牌香精油非自法國其他廠商進口、在
  台灣分裝之積極證據，尚不足以被告未提出其於90年下半年度
  自法國ＣＬＩＰ公司進口精油之進口報單，而遽對被告為不利
  之認定，附此敘明。
 （三）就扣案之種類為尤加利之「ＡＲＯＭＡ　ＢＥＲＧＥＲ
       」牌香精油，被告有無故意冒用告訴人公司使用之商品
       條碼言：
    (一)按證人乙○○於本院審理時證述：「ＡＲＯＭＡ　ＢＥＲ
      ＧＥＲ」牌精油的標籤是伊印刷並貼上的，思力公司當時
      是提供樣品及文字稿予伊，伊排列組合後發現文字稿還有
      空間，而被告所提供之樣品空瓶還有火及其他圖形，伊便
      問思力公司的美工人員關於樣品瓶上面的其他圖形怎麼辦
      ，該美工人員說這些圖全世界均同，請伊一併掃描，當時
      美工人員沒有特別向伊表示什麼圖案要掃描進去，伊就直
      接將樣品瓶上的圖掃描後再套至「ＡＲＯＭＡ　ＢＥＲＧ
      ＥＲ」牌精油的背面標籤上，當時思力公司提供3 、4 種
      牌子的樣品空瓶，伊後來是拿其上印有柏格牌商標的樣品
      瓶來掃瞄圖形並重新排版，排版完成後伊沒有與思力公司
      的人再確認，因為當時時間很趕，大約第一次印後7 到10
      天左右，戊○○電伊告知印刷錯誤，有仿冒到別品牌的條
      碼，思力公司即將貨退回，伊共分裝3 種香味的精油，均
      印到相同的條碼等語綦詳（詳本院93年5 月20日審判筆錄
      ）。
    (二)證人即思力公司之美工人員己○○於本院審理時證述：「
      ＡＲＯＭＡ　ＢＥＲＧＥＲ」牌精油的標籤是由乙○○負
      責印製，伊有傳真文字稿給乙○○，傳真文件不確定有無
      商品條碼，伊有決定印在標籤上圖樣（如火的圖樣）之部
      分權限，但文字及內容圖都還要由被告決定等語（詳本院
      93 年6月25日審判筆錄）。
  從而，果被告在「ＡＲＯＭＡ　ＢＥＲＧＥＲ」牌香精油標籤
  上偽印告訴人申請使用之商品條碼，目的是要仿充為告訴人公
  司生產之精油，企圖混淆消費者，焉有在3 種香味之精油上均
  印製相同的條碼之理？甚而在扣案之種類為尤加利之「ＡＲＯ
  ＭＡ　ＢＥＲＧＥＲ」牌香精油標籤上印製告訴人公司所生產
  、種類為香茅香精油所使用之商品條碼？顯無實益。況扣案之
  「ＬＡＭＰＥ　ＢＥＲＧＥＲ」牌香精油37瓶，姑不論是否為
  仿品，其標籤上之文字、圖形排列方式，與真品無不同之處，
  業據證人即告訴人伯格公司原廠代表Mr.Forman 於本院審理時
  證述在卷（詳本院93年8 月19日審判筆錄），而比對扣案種類
  為尤加利之「ＡＲＯＭＡ　ＢＥＲＧＥＲ」牌香精油及扣案之
  「ＬＡＭＰＥ　ＢＥＲＧＥＲ」牌香精油，二者標籤上關於條
  碼、圖形之排列方式均不同，此有照片影本14張附卷可憑（見
  91 年 度偵字第1860號偵查卷第91頁至93頁），從而，如被告
  故意偽印告訴人申請使用之商品條碼於「ＡＲＯＭＡ　ＢＥＲ
  ＧＥＲ」牌香精油標籤上，用以仿充為告訴人公司生產之精油
  ，理應照單全收，何庸印製排列方式不同之圖形、條碼？從而
  ，被告辯稱：伊是直到本案被查獲後，才知道印錯條碼，伊不
  是故意要偽印告訴人伯格公司之商品條碼等語，尚堪採信。
五、綜上所述，扣案之2 公升裝之「ＬＡＭＰＥ  ＢＥＲＧＥＲ
    」牌香精油非被告販售予庚○○，且思力公司僅係具名與統
    領百貨公司桃園店簽約設櫃，該專櫃之實際經營者為證人庚○○，而非思力公司，堪予認定；再被告辯稱「ＡＲＯＭＡ
    　ＢＥＲＧＥＲ」牌香精油是由法國進口，在臺灣委託乙○○分裝，未另外加工；伊無偽印告訴人伯格公司之商品條碼
    於種類為尤加利之「ＡＲＯＭＡ　ＢＥＲＧＥＲ」牌香精油
    標籤之犯意等語，洵屬有據，詳如前述，從而，本件並無證
    據足以證明被告涉嫌違反修正後之商標法第81條第1 款之侵
    害他人商標專用權罪嫌、同法第82條之販賣仿冒商標商品罪
    嫌、刑法第216 條、第210 條之行使偽造私文書罪嫌、同法
    第216 條、第220 條之行使偽造準私文書罪嫌、同法第255
    條第2 項就商品之原產國為虛偽標記而販賣商品罪嫌。此外
    ，復查無其他積極證據足認被告有何公訴意旨所指涉犯上揭
    罪名之犯行，揆諸首揭法條及判例意旨說明，自不能證明被
    告涉犯上揭罪嫌，應為無罪之諭知。
據上論斷，應依刑事訴訟法第301 條第1 項，判決如主文。
本案經檢察官李允煉到庭執行職務。
中　　華　　民　　國　　93　　年　　12　　月　　30　　日
                        臺灣桃園地方法院刑事第一庭
                          審判長法  官  曾  淑  華
                                法  官  楊  晴  翔
                                法  官  黃  梅  淑
上正本證明與原本無異。
如不服本判決，應於判決送達後十日內向本院提出上訴狀（應附
繕本），上訴於臺灣高等法院。
                                書記官  魏  里  安
中　　華　　民　　國　　94　　年　　1 　　月　　3 　　日
